【裁判字號】    90,訴,808
【裁判日期】    900509
【裁判案由】    違反槍砲彈藥刀械管制條例
【裁判全文】
臺灣臺中地方法院刑事判決                            九十年度訴字第八０八號
    公  訴  人  台灣台中地方法院檢察署檢察官
    被      告  甲○○
右列被告因違反槍砲彈藥刀械管制條例案件，經檢察官提起公訴（九十年度偵字第四
一四五號），本院判決如左：
    主  文
甲○○未經許可，持有可發射子彈具有殺傷力之改造手槍，累犯，處有期徒刑壹年貳
月，併科罰金新臺幣玖萬元，罰金如易服勞役，以新臺幣玖佰元即銀圓參佰元折算壹
日。扣案之仿COLT廠半自動四五手槍製造之改造手槍壹枝（含彈匣壹個，槍枝管制編
號0000000000）、土造子彈壹顆，均沒收。
    事  實
一、甲○○於民國八十二年三月間曾因違反麻醉藥品管理條例案件，經本院判處有期
    徒刑五月確定，於八十二年五月十九日易科罰金執行完畢。竟又於八十七年五月
    十五日、十六日間，在台中市第一廣場二樓模型商店前走廊，以新臺幣（以下同
    ）三萬元之價格，向一名不詳姓名年約三十歲之男子購得具殺傷力之仿COLT廠半
    自動四五手槍製造之改造手槍一枝（含彈匣一個，槍枝管制編號0000000
    000）、具殺傷力之土造子彈二顆，因而未經許可，無故持有具殺傷力之改造
    手槍及子彈。嗣經台中縣警察局刑警隊機動組員警持檢察官簽發之搜索票，於九
    十年二月二十三日二十時許，在台中市○○路○段二七八號十二樓之二甲○○之
    住處之房間內床頭櫃下，當場查扣上開具有殺傷力之改造四五手槍一枝（含彈匣
    一個）、子彈二顆（鑑定試射一顆）等物。
二、案經台中縣警察局移送臺灣臺中地方法院檢察署檢察官偵查起訴。
    理  由
一、右揭事實，業據被告甲○○分別於警訊、偵查中及本院審理時坦承不諱，並有改
    造四五手槍一枝（含彈匣一個）、子彈二顆扣案可證，又扣案之改造四五手槍乙
    枝（含彈匣一個）、子彈二顆，經送請內政部警政署刑事警察局鑑定結果，認為
    ：「一、送鑑改造四五手槍一枝（獲案槍枝管制編號0000000000），認係以仿Ｃ
    ＯＬＴ廠半自動四五手槍製造之玩具槍換裝車通之金屬槍管改造而成，滑套及槍
    身材質為金屬，機械性能良好，具發射子彈功能，認具殺傷力。二、送鑑子彈二
    顆，均認係金屬彈殼、彈頭（直徑約10mm）組合而成之土造子彈，採樣一試射結
    果可擊發，認具殺傷力」，此有該局九十年三月六日刑鑑字第二九八一二號鑑驗
    通知書在卷足憑。是本件事證已臻明確，被告犯行應堪認定。
二、核被告所為，係犯槍砲彈藥刀械管制條例第十一條第四項之未經許可，持有可發
    射子彈具有殺傷力之手槍罪、第十二條第四項之未經許可，持有子彈罪。被告以
    一持有行為同時觸犯上開二罪名，應從一重之未經許可，持有可發射子彈具有殺
    傷力之手槍罪處斷。被告於八十二年三月間曾因違反麻醉藥品管理條例案件，經
    本院判處有期徒刑五月確定，於八十二年五月十九日易科罰金執行完畢，此有台
    灣台中地方法院檢察署刑案資料查註紀錄表在卷可按，其於有期徒刑執行完畢後
    五年以內再犯本件有期徒刑以上之罪，為累犯，應依刑法第四十七條規定加重其
    刑。爰審酌被告未經許可，持有具有殺傷力之改造手槍及子彈，對於社會治安自
    有不良之影響，並審酌其犯罪之動機、目的、手段，犯罪所生之危害、犯罪後坦
    承犯行，態度尚佳等一切情狀，量處如主文所示之刑，併科罰金新臺幣九萬元及
    諭知罰金如易服勞役之折算標準。扣案之具殺傷力改造四五手槍一枝（含彈匣一
    個）、子彈二顆（其中一顆於鑑定中試射已成待廢棄物不予沒收），為違禁物，
    應依刑法第三十八條第一項第一款規定宣告沒收之。
三、末按，保安處分係對受處分人將來之危險性所為之處置，以達教化與治療之目的
    ，為刑罰之補充制度，我國現行刑法採刑罰與保安處分之雙軌制，要在維持行為
    責任之刑罰原則下，為強化其協助行為人再社會化之功能，以及改善行為人潛在
    之危險性格，期能達成根治犯罪原因、預防犯罪之特別目的，而保安處分之措施
    亦含社會隔離、拘束身體自由之性質，其限制人民之權利，實與刑罰相同，本諸
    法治國保障人權之原理及刑法之保護作用，其法律規定之內容，應受比例原則之
    規範，使保安處分之宣告，與行為人所為行為之嚴重性、行為人所表現之危險性
    ，及對於行為人未來行為之期待性相當，保安處分之強制工作，旨在對嚴重職業
    性犯罪及欠缺正確工作觀念或無正常工作因而犯罪者，強制其從事勞動，學習一
    技之長及正確之謀生觀，使其日後重返社會，能適應社會生活（司法院大法官議
    決釋字第四七一號解釋參照）．本案被告甲○○雖未經許可而持有可發射子彈具
    有殺傷力之改造手槍，然其並無違反槍砲彈藥刀械管制條例之前科紀錄，此有臺
    灣臺中地方法院檢察署刑案資料查註紀錄表及台灣高等法院被告全國前案紀錄表
    各一份在卷可稽，亦無遊蕩或懶惰之習性，且持有改造手槍之期間內亦未持供犯
    罪使用，是其並不具潛在之危險性格，並無藉由保安處分之強制工作方式來達到
    教化與治療之目的，依比例原則，本院因認被告甲○○並無依槍砲彈藥刀械管制
    條例第十九條、刑法第九十條第一項規定宣告強制工作之必要，附此敘明。
據上論斷，應依刑事訴訟法第二百九十九條第一項前段，槍砲彈藥刀械管制條例第十
一條第四項、第十二條第四項，刑法第十一條前段、第五十五條、第四十二第二項、
第四十七條、第三十八條第一項第一款，判決如主文。
中      華      民      國      九十      年      五      月      九    日
                                        法  官  林  三  元
右正本證明與原本無異。
如不服本判決，應於送達後十日內向本院提出上訴狀 （須附繕本） ，上訴於台灣高
等法院台中分院。
                                        書記官
中      華      民      國      九十      年      五      月      九    日
附錄論罪科刑法條
槍砲彈藥刀械管制條例第十一條
未經許可，製造、販賣或運輸第四條第一項第一款所稱其他可發射金屬或子彈具有殺
傷力之各式槍砲者，處五年以上有期徒刑，併科新臺幣一千萬元以下罰金。
未經許可，轉讓、出租或出借前項所列槍砲者，處三年以上十年以下有期徒刑，併科
新臺幣七百萬元以下罰金。
意圖供自己或他人犯罪之用，而犯前二項之罪者，處無期徒刑或七年以上有期徒刑，
併科新臺幣一千萬元以下罰金。
未經許可，持有、寄藏或意圖販賣而陳列第一項所列槍砲者，處一年以上七年以下有
期徒刑，併科新臺幣七百萬元以下罰金。
第一項至第三項之未遂犯罰之。
槍砲彈藥刀械管制條例第十二條
未經許可，製造、販賣或運輸子彈者，處一年以上七年以下有期徒刑，併科新台幣五
百萬元以下罰金。
未經許可，轉讓、出租或出借子彈者，處六月以上五年以下有期徒刑，併科新台幣三
百萬元以下罰金。
意圖供自己或他人犯罪之用，而犯前二項之罪者，處三年以上十年以下有期徒刑，併
科新台幣七百萬元以下罰金。
未經許可，持有、寄藏或意圖販賣而陳列子彈者，處五年以下有期徒刑，併科新台幣
三百萬元以下罰金。
第一項至第三項之未遂犯罰之。


司法院資訊處製作；財團法人民間司法改革基金會備份。
